【裁判字號】    99,監宣,10
【裁判日期】    990224
【裁判案由】    監護宣告
【裁判全文】
臺灣屏東地方法院民事裁定              99年度監宣字第10號
聲  請  人  乙○○
相  對  人  甲○○○
上列聲請人聲請監護宣告事件，本院裁定如下：
    主  文
宣告甲○○○（女、民國三十六年十一月十五日出生、身分證統
一編號：Ｚ000000000號）為受監護宣告人。
選定丙○○（男、民國三十四年一月七日出生、身分證統一編號
：Ｚ000000000號）為受監護宣告之人甲○○○之監護
人。
指定乙○○（女、民國六十五年八月二十六日出生、身分證統一
編號：Ｚ000000000號）為會同開具財產清冊之人。
聲請費用新臺幣壹仟元由受監護宣告之人負擔。
    理  由
一、聲請意旨略以：相對人甲○○○（女，民國36年11月15日出
    生，身分證統一編號：Ｚ000000000號，住屏東縣內埔鄉黎明
    村17鄰大旋巷40之5 號）為聲請人乙○○之母，於民國98年
    7 月6 日因車禍而導致頭部外傷重度昏迷狀態，迄今身體機
    能毫無起色，不能為意思表示或受意思表示，為此依民法第
    14條之規定，聲請宣告甲○○○為受監護宣告人，並由聲請
    人之父丙○○為相對人甲○○○之監護人等語，並提出財團
    法人屏東基督教醫院診斷證明書（乙種）影本、戶籍謄本、
    財政部臺灣省南區國稅財產歸屬資料清單、同意書等件為證
    。
二、聲請人主張上開各情，業據其提出財團法人屏東基督教醫院
    診斷證明書（乙種）影本、戶籍謄本各1 紙為證，並經本院
    前往屏東縣屏安醫院，於鑑定人黃文翔醫師前點呼甲○○○
    ，並詢問其姓名、年籍、住所、與聲請人之關係等問題，相
    對人均無反應。本院另就甲○○○之精神及心智狀況訊問鑑
    定人，經鑑定人鑑定結果，認為：個案甲○○○過去患有高
    血壓、糖尿病…等疾病，於98年7 月6 日發生車禍導致頭部
    外傷引發顱內出血，隨後經過屏東市基督教醫院緊急住院開
    刀治療，前共開刀2 次，並且放置腦室至腹腔之引流管，復
    發現有癲癇之後遺症，出院之後接回家中由家人照顧迄今。
    個案於身體狀態方面：理學檢查：身材中等、臉色蒼白、
    營養不良、剪短髮、全身肢體無力、下肢肌肉明顯萎縮，坐
    於輪椅上，頭部左側有明顯開刀疤痕，右側裝置引流管。
    臨床檢查：眼神呆滯、目光茫然，無法與人做口語溝通、意
    識昏迷，無法正確了解他人之意思表達，大小便失禁，對他
    人的意思表達無法正確回應，不會認字，亦不會寫字，也無
    法以肢體語言表達個人意志。個案精神狀態方面，雙眼微睜
    但是眼球不會隨著呼喚搜尋聲音來源，無法辨識家人，對外
    界呼喚無辨識與理會能力。日常生活狀況方面：日常生活
    自理情形：進食、沐浴、翻身、大小便、移動身體…皆完全
    無法自理、無法站立、無法走動。經濟活動能力：無法自
    行購物、無法做簡單之兩位數字加減計算、無法辨識錢幣幣
    值、不會到金融機構辨理存款提款、不知如何保管與儲存自
    己之財物，完全無處理財產之能力。社會性：無職業功能
    、無社交功能、無法自行搭乘或使用大眾交通工具、無法自
    行認路回家、無自我安排休閒活動之功能。綜上評估：個案
    各項功能退化嚴重，生活完全無自理能力，必須長期依賴醫
    療或養護機構照顧。個案目前已經處於嚴重失智狀態，因而
    導致個人之認知功能嚴重失能，為意思表示或受意思表示或
    辨識其意思表示效果之能力幾乎完全喪失，此外也已經完全
    失去行為能力，無法獨立處理個人事務與從事個人財務管理
    ，應已符合監護宣告之要件等情，有本院99年2 月6 日勘驗
    筆錄、屏安醫院99年2 月6 日屏安醫字第0990053 號函附之
    精神鑑定報告書附卷可稽。本院綜合上開勘驗結果及鑑定人
    之意見，認甲○○○確因精神障礙，致不能為意思表示或受
    意思表示之程度，而聲請人乃甲○○○之女，有戶籍謄本在
    卷可稽，故聲請人聲請對甲○○○為監護之宣告，核無不合
    ，爰依民法第14條第1 項規定，宣告甲○○○為受監護宣告
    之人。
三、又按受監護宣告之人應置監護人；法院為監護之宣告時，應
    依職權就配偶、四親等內之親屬、最近一年有同居事實之其
    他親屬、主管機關、社會福利機構或其他適當之人選定一人
    或數人為監護人，並同時指定會同開具財產清冊之人；法院
    選定監護人時，應依受監護宣告之人之最佳利益，優先考量
    受監護宣告之人之意見，審酌一切情狀，並注意下列事項：
    （一）受監護宣告之人之身心狀態與生活及財產狀況。（二
    ）受監護宣告之人與其配偶、子女或其他共同生活之人間之
    情感狀況。（三）監護人之職業、經歷、意見及其與受監護
    宣告之人之利害關係。（四）法人為監護人時，其事業之種
    類與內容，法人及其代表人與受監護宣告之人之利害關係，
    修正後之民法第1110條、第1111條第1 項、第1111條之1 定
    有明文。
四、查聲請人之父丙○○為受監護宣告人之配偶，有意願擔任受
    監護宣告人之監護人，且長期協助照護相對人，並到庭表示
    同意擔任為相對人之監護人，復經其最近親屬即相對人之子
    女林柄揚、林淑偵、乙○○等人之同意，有同意書在卷為憑
    ，故由聲請人之父丙○○負責護養及照顧相對人並管理其財
    產，應能符合法律規定及相對人之最佳利益，爰選定聲請人
    之父丙○○為監護人。另依上開規定，法院於選定監護人時
    ，應同時指定會同開具財產清冊之人，及依民法第1113條準
    用同法第1099條之規定，監護開始時，監護人對於受監護人
    之財產，應依規定會同當地直轄市、縣（市）政府指派或法
    院指定之人，於二個月內開具財產清冊，並陳報法院。為使
    聲請人得於期限內開具財產清冊並陳報法院，並衡酌聲明人
    乙○○係相對人之女，且有意願擔任會同開具財產清冊，爰
    併指定乙○○為會同開具財產清冊之人。
五、依民事訴訟法第608 條第1 項、非訟事件法第24條第1 項，
    裁定如主文。
中    華    民    國    99    年    2     月    24    日
                        家事庭法  官  林美靜
以上正本係照原本作成。
如不服本裁定關於選定監護人及指定會同開具財產清冊之人等部
分，應於送達後10日內向本院提出抗告狀，並繳納抗告費新臺幣
1,000元；其餘關於宣告監護之部分，不得抗告。
中    華    民    國    99    年    2     月    24    日
                              書記官  孫秀桃

司法院資訊處製作；財團法人民間司法改革基金會備份。
